【裁判字號】    97,訴,1639
【裁判日期】    970630
【裁判案由】    搶奪等
【裁判全文】
臺灣板橋地方法院刑事判決              97年度訴字第1639號
公  訴  人  臺灣板橋地方法院檢察署檢察官
被      告  甲○○
                  （現另案於臺灣臺北監獄臺北分監執行中）
上列被告因搶奪案件，經檢察官提起公訴（96年度偵字第24743
號），本院裁定改用簡式審判程序審理，判決如下
    主  文
甲○○意圖為自己不法之所有，而搶奪他人之動產，累犯，處有
期徒刑拾月。
扣案之銀色半全罩式安全帽壹頂，沒收之。
    事  實
一、甲○○前於民國93年間因違反槍砲彈藥刀械管制條例案件，
    經本院於93年6 月17日以93年度訴字第346 號判處有徒刑1
    年6 月，併科罰金新臺幣（下同）5 萬元確定。又於同年間
    因違反毒品危害防制條例案件，經本院於93年6 月10日以93
    年度訴字588 號各判處有期徒刑9 月、8 月確定，上開案件
    嗣經本院裁定應執行刑有期徒刑2 年9 月確定，於95年7 月
    17日假釋出獄，96年3 月18日假釋期滿，假釋未經撤銷，未
    執行之刑以已執行完畢論。詎其猶不知悔改，基於意圖為自
    己不法所有之犯意，於96年10月12日16時許，頭戴安全帽，
    駕駛乙○○所有之車牌號碼F7C-187 號重型機車，搭載不知
    情之乙○○，行經臺北縣鶯歌鎮○○街191 號前，見丙○○○與友人談天，趁丙○○○不及抗拒之際，徒手搶奪丙○○○所有，配戴於其頸上之金項鍊1 條，得手後旋即駕機離去
    。嗣於同日16時5 分許，甲○○駕駛上開機車，搭載乙○○
    ，前往址設臺北縣鶯歌鎮○○路16號由許清江經營之資源回
    收場，以4,400 元之價格，將上開金項鍊變賣予不知情之許
    清江（檢察官另為不起訴處分），再將其中變賣所得400 元
    給予乙○○（已於96年11月26日死亡，收受贓物部分，另為
    不受理判決）。嗣經警調閱監視器錄影攝得之機車車號後，
    於同日22時許，在臺北縣鶯歌鎮○○○街4 號查獲甲○○，
    並扣得甲○○作案時所穿著之白色皮鞋1 雙、藍色牛仔褲1
    條、及變賣所得現金2,000 元。經甲○○帶同前往許清江所
    經營之上址資源回收場起出甲○○作案時所戴之銀色半全罩
    安全帽1 頂。
二、案經臺北縣政府警察局三峽分局報請臺灣板橋地方法院檢察
    署檢察官偵查起訴。
    理  由
一、上開事實，業據被告甲○○於偵查及本院審理中坦承有上開
    犯行（見臺灣板橋地方法院檢察署96年度偵字第24743 號偵
    查卷第162 頁、本院97年6 月6 日簡式審判筆錄），核與被
    害人丙○○○於警詢、偵查中之指述，及證人許清江於警詢
    、偵查中之證述相符（見上開偵查卷第20頁、第24頁、第25
    頁、第162 頁、第173 頁、第174 頁），並有上開物品扣案
    、及調閱監視器指認卡2 紙、監視器翻拍照片4 紙、贓物認
    領保管單1 紙、車號查詢重型機車車籍1 紙、查獲現場照片
    14幀等在卷可稽（見上開偵查卷第36頁、第60頁、第62頁至
    第76頁、第145 頁、第147 頁至第149 頁），足徵被告甲○○之自白核與事實相符，本件事證明確，被告甲○○之搶奪
    犯行足堪認定，應依法論科。
二、核被告甲○○所為，係犯刑法第325 條第1 項普通搶奪罪。
    又被告甲○○有事實欄所述之論罪科刑及執行情形，有臺灣
    高等法院被告前案紀錄表1 份在卷可按，其於有期徒刑執行
    完畢後，5 年內故意再犯本件有期徒刑以上之罪，為累犯，
    應依刑法第47條第1 項之規定加重其刑。爰審酌被告甲○○
    有竊盜、毒品等前科，素行不佳，年輕力壯，不思正途賺取
    所需，竟飛車搶奪婦女之財物，影響社會安全秩序，所生危
    害非輕，暨其所搶奪財物價值、被害人所受之損害及被告自
    白犯行，犯罪後態度良好等一切情狀，量處如主文所示之刑
    ，以資懲儆。
三、扣案之銀色半罩式安全帽1 頂，係被告所有，於搶奪行為之
    際戴於頭部，避免遭辨認其臉部，為被告供犯罪所用之物，
    應依刑法第38條第1 項第2 款之規定宣告沒收。按刑法第38
    條第1 項第2 款所謂供犯罪所用之物，必於犯罪有直接關係
    者，始屬相當（最高法院51年臺非字第13號判例參照），換
    言之，係指直接提供為遂行犯罪之器物，且須屬於犯罪行為
    人者為限，始得宣告沒收。本件扣案之白色皮鞋1 雙、藍色
    牛仔褲1 條，僅係被告於強盜行為之際身穿之衣鞋，雖屬被
    告所有，但非直接供犯搶奪罪所用之物，爰不併予宣告沒收
    。又刑法上沒收因犯罪所得之物，應指因犯罪行為直接所產
    生或取得特定之原物，故除法律規定得追徵價額或其他特別
    之規定外，因變賣盜贓或侵占之物所得之價金，既非因犯罪
    直接所取得特定之物，自不得為沒收之對象（最高法院70年
    臺上字第5569號判決參照），故扣案之現金2, 000元，雖係
    被告搶奪上開金項鍊後變現花用後之剩餘款，惟並非因犯罪
    直接所取得之物，爰不併予宣告沒收，均附此敘明。
四、本件經檢察官提起公訴，被告甲○○於準備程序中就被訴事
    實為有罪之陳述，經法官告知簡式審判程序之旨，並聽取公
    訴人、被告之意見後，本院合議庭裁定由受命法官獨任進行
    簡式審判程序，併予敘明。
據上論斷，應依刑事訴訟法第273 條之1 第1 項、第299 條第1
項前段，刑法第325 條第1 項、第47條第1 項、第38條第1 項第
2款 ，判決如主文。
本案經檢察官郭季青到庭執行職務。
中    華    民    國    97    年    6     月    30    日
                  刑事第十九庭  法  官  曾正耀
以上正本證明與原本無異
如不服本判決應於送達後10日內向本院提出上訴狀
                                書記官  陳淑怡
中    華    民    國    97    年    7     月    1     日
附錄本案論罪科刑法條：
刑法第325 條第1 項
意圖為自己或第3 人不法之所有，而搶奪他人之動產者，處6 月
以上5 年以下有期徒刑。


司法院資訊處製作；財團法人民間司法改革基金會備份。
